臺灣屏東地方法院民事判決　　　　　　　100年度訴字第355號
原　　　告　林敏雄
訴訟代理人　王進勝律師
　　　　　　陳慧錚律師
　　　　　　李汶哲律師
被　　　告　林孟俊
上列當事人間債務人異議之訴等事件，本院於民國100 年10月27
日言詞辯論終結，判決如下：
    主  文
確認被告執有以原告名義所簽發如附表所示之本票，對於原告之
票據債權請求權不存在。
本院一百年度司執字第一三三○二號強制執行事件所為之執行程
序，應予撤銷。
訴訟費用由被告負擔。
    事實及理由
一、按訴狀送達後，原告不得將原訴變更或追加他訴，但請求之
    基礎事實同一者，不在此限，民事訴訟法第255 條第1 項第
    2 款定有明文。本件原告原係提起債務人異議之訴，請求撤
    銷本院100 年度司執字第13302 號強制執行事件所為之執行
    程序，嗣於訴訟繫屬中，提起追加之訴，請求確認被告執有
    原告所簽發如附表所示之本票（下稱系爭本票），對於原告
    之票據請求權不存在。原告所提追加之訴與原訴均係以系爭
    本票之票據請求權已罹於時效為其基礎事實，前後所為請求
    之主張在社會生活上可認為有關連性，而原訴之訴訟及證據
    資料在審理時復得加以利用，俾求可在同一程序得加以解決
    ，以避免重複審理，統一解決紛爭，揆諸上開法條規定，原
    告所為訴之追加，核無不合，應予准許。
二、本件被告經合法通知，未於最後言詞辯論期日到場，核無民
    事訴訟法第386 條各款所列情形，爰依原告聲請，由其一造
    辯論而為判決。
三、原告主張：被告之父林振坤於民國89年2 月22日持伊所簽發
    ，連同系爭本票在內之15張本票，聲請臺灣高雄地方法院以
    89年度票字第3156號裁定本票准予強制執行。林振坤遂於92
    年間持臺灣高雄地方法院89年度票字第3156號裁定為執行名
    義，就其中之系爭本票聲請強制執行，因執行無效果，經本
    院核發92年度執字第4812號債權憑證結案。林振坤於95年10
    月2 日死亡後，系爭本票之票據權利經繼承人協議分割遺產
    由被告取得，被告復於96年間持上開債權憑證再度聲請強制
    執行，惟執行仍無結果，經本院核發96年度執字第15282 號
    債權憑證結案。被告後來雖於97年間再持本院96年度執字第
    15282 號債權憑證聲請強制執行，經本院97年度執字第2687
    2 號執行事件受理，然被告旋撤回強制執行之聲請。嗣後，
    被告再於100 年3 月31日持本院96年度執字第15282 號債權
    憑證聲請強制執行，經本院100 年度司執字第13302 號強制
    執行事件受理，惟伊於85年12月1 日簽發之系爭本票，未載
    到期日，視同見票即付，請求權時效為3 年，林振坤卻遲至
    89年始聲請本票裁定准予強制執行，復於92年間始聲請強制
    執行，系爭本票之票據請求權均已罹於時效。被告雖抗辯伊
    於86年8 月28日及86年12月13日曾承認系爭本票之票據債務
    ，時效已中斷云云，惟被告所提之和解書及切結書內容所述
    之350 萬元與系爭本票之票據債務無關，何況被告於96年間
    再聲請強制執行，距林振坤92年間聲請強制執行，已逾3 年
    ，被告再於100 年3 月31日再持本院96年度執字第15282 號
    債權憑證聲請強制執行，亦已罹於時效。故系爭本票之票據
    請求權既已時效消滅，伊自得拒絕給付，且已於98年8 月11
    日以存證信函通知被告為時效抗辯，被告無從依系爭本票聲
    請強制執行，為此於強制執行程序終結前提起債務人異議之
    訴，併請求確認被告執有之系爭本票，對原告之票據請求權
    不存在等語，並聲明：(1)確認被告執有之系爭本票，對原告
    之票據請求權不存在。(2)本院100 年度司執字第13302 號強
    制執行事件所為之執行程序，應予撤銷。
四、被告經合法通知，未於最後言詞辯論期日到場，據其以前到
    場及書狀略以：原告於81、82年間以投資為由，陸續向伊母
    親林黃乃借款1,400 萬元，復於84年間，再向林黃乃借款35
    0 萬元，經再三催討後，原告始於85年間，簽發連同系爭本
    票在內之15張本票給伊之父親林振坤。嗣後，原告並於86年
    8 月28日及86年12月13日分別簽具切結書與和解書，承認欠
    款之情事，時效並未中斷，原告所提本件訴訟，並無理由等
    語，資為抗辯，並聲明：原告之訴駁回。
五、本件原告主張林振坤於89年2 月22日持其所簽發，連同系爭
    本票在內之15張本票，聲請臺灣高雄地方法院以89年度票字
    第3156號裁定本票准予強制執行。林振坤遂於92年間持臺灣
    高雄地方法院89年度票字第3156號裁定為執行名義，就其中
    之系爭本票聲請強制執行，因執行無效果，經本院核發92年
    度執字第4812號債權憑證結案。林振坤於95年10月2 日死亡
    後，系爭本票之票據權利經繼承人協議分割遺產由被告取得
    ，被告復於96年間持上開債權憑證再度聲請強制執行，惟執
    行仍無結果，經本院核發96年度執字第15282 號債權憑證結
    案。被告後來雖於97年間再持本院96年度執字第15282 號債
    權憑證聲請強制執行，經本院97年度執字第26872 號執行事
    件受理，然被告旋撤回強制執行之聲請。嗣後，被告再於10
    0 年3 月31日持本院96年度執字第15282 號債權憑證聲請強
    制執行，經本院100 年度司執字第13302 號強制執行事件受
    理，並於強制執行程序終結前提起本件訴訟等情，業據其提
    出聲請狀、臺灣高雄地方法院89年度票字第3156號裁定書、
    本院92年度執字第4812號債權憑證、遺產分割協議書、本院
    96年度執字第15282 號債權憑證、撤回狀等件為憑（本院卷
    第4-14頁），並經本院調閱92年度執字第4812號、97年度執
    字第26872 號、100 年度司執字第13302 號及99年度訴字第
    109 號案卷核閱屬實，復為被告所不爭執，堪信為實在。
六、按確認法律關係之訴，非原告有即受確認判決之法律上利益
    者，不得提起之，民事訴訟法第247 條第1 項定有明文。本
    件原告主張系爭本票之票據請求權已罹於時效，被告持准許
    系爭本票強制執行之裁定，對其聲請強制執行，原告之財產
    即有受強制執行之危險，此項危險非不得以確認判決加以除
    去，原告提起本件確認之訴，即有法律上之利益，先以敘明
    。
七、本件爭點：系爭本票之票據請求權是否罹於時效？
    按執行名義無確定判決同一之效力者，於執行名義成立前，
    如有債權不成立或消滅或妨礙債權人請求之事由發生，債務
    人亦得於強制執行程序終結前提起異議之訴，強制執行法第
    14條第2 項設有明文。次按票據上之權利，對匯票承兌人及
    本票發票人，自到期日起算；見票即付之本票，自發票日起
    算；3 年間不行使，因時效而消滅。對支票發票人自發票日
    起算，1 年間不行使，因時效而消滅；時效完成後，債務人
    得拒絕給付。票據法第22條第1 項及民法第144 條第1 項分
    別定有明文。經查，系爭本票發票日係85年12月1 日，並未
    記載到期日，依票據法第120 條第2 項規定，視為見票即付
    ，故系爭本票之執票人對於發票人之原告所得行使之票據上
    權利，依前揭規定，自發票日起算，3 年間不行使，因時效
    而消滅。因此，票據請求權時效自85年12月1 日起算3 年，
    至遲於88年11月30日屆滿，而被告之父林振坤係於89年2 月
    22日始向臺灣高雄地方法院聲請系爭本票准予強制執行，已
    逾3 年之期間。被告抗辯原告曾於86年8 月28日及86年12月
    13日分別簽具切結書與和解書，承認欠款之情事云云，固提
    出切結書與和解書為據（本院卷第47-48 、51頁），惟觀之
    切結書內容略以：「立切結書人林敏雄前欠林黃乃1,400 萬
    元及以林黃乃名義向他人貸借之350 萬元，願於87年2 月底
    以前清償完畢…」，和解書則記載略謂：「…二、甲方（指
    原告）以合夥購地向乙方（指林黃乃）取得之1,400 萬元與
    乙方代甲方向第三人借用之350 萬元及前欠利息，甲方應於
    本和解書簽立之日起3 個月內全部清償完畢…」，固有原告
    表示積欠林黃乃債務之情事，惟並無記載系爭本票之債務，
    亦無隻字片語提及系爭本票之由來，且依上開內容，原告積
    欠之對象係林黃乃，顯無從依切結書與和解書之記載，逕認
    原告表示積欠林黃乃之債務與被告因繼承林振坤遺產取得之
    系爭本票之票據權利係屬同一。此外，被告並未提供任何事
    證俾供本院調查或審酌，其抗辯原告已承認系爭本票之債務
    ，時效已經中斷，即無可採。因此，本件原告主張系爭本票
    之票據請求權時效自85年12月1 日起算3 年，已於88年11月
    30日時效消滅，其得拒絕給付，洵屬有據。又系爭本票之票
    據請求權既於臺灣高雄地方法院89年度票字第3156號准予本
    票強制執行之裁定前，已罹於時效，係屬執行名義成立前，
    有消滅債權人請求之事由發生，原告提起本件債務人異議之
    訴，請求排除執行名義之執行力，亦屬有據。
八、綜上所述，系爭本票之票據請求權已罹於時效。從而，原告
    依強制執行法第14條第2 項規定，提起本件債務人異議之訴
    ，請求：(1)確認被告執有之系爭本票，對原告之票據請求權
    不存在。(2)本院100 年度司執字第13302 號強制執行事件所
    為之執行程序，應予撤銷，為有理由，應予准許。
九、訴訟費用負擔之依據：民事訴訟法第78條。
中    華    民    國  100     年    11    月    10    日
                       民事第二庭   法  官  陳威宏
正本係照原本作成。
如不服本判決，應於收受送達後20日內向本院提出上訴書狀，其
未表明上訴理由者，應於提出上訴後20日內向本院補提理由書狀
（均須按他造當事人之人數附繕本）。
中    華    民    國   100    年    11    月    14    日
                                    書記官  陳勃諺
附表：
┌──┬───────┬─────┬───────┬────┐
│編號│發票日        │票面金額  │到期日        │票據號碼│
│    │              │（新臺幣）│              │        │
├──┼───────┼─────┼───────┼────┤
│01  │民國85年12月1 │350萬元   │未載          │578251  │
│    │日            │          │              │        │
└──┴───────┴─────┴───────┴────┘